臺灣雲林地方法院民事裁定　　　　　　100年度監宣字第104號
聲　請　人　張鴻仁
相　對　人　張光孟
上列聲請人聲請監護宣告事件，本院裁定如下：
    主    文
宣告張光孟（男、民國○○年○○月○○日生、國民身分證統一編號：
Ｚ000000000號）為受輔助宣告之人。
選定張鴻仁（男、民國○○年○○月○○日生、國民身分證統一編號：
Ｚ000000000號）為受輔助宣告之人之輔助人。
聲請費用新臺幣壹仟元由受輔助宣告之人負擔。
    理    由
一、聲請意旨略以：聲請人張鴻仁為相對人之父，相對人自民國
    96年05月間起患有妄想型精神分裂症疾病，雖送醫診治但不
    見起色，近日甚且已因精神障礙或其他心智缺陷，致不能為
    意思表示或受意思表示，或不能辨識其意思表示之效果，爰
    依民法第14條第1 項、民事訴訟法第597 條第1 項之規定，
    聲請對其為監護之宣告。若鈞院認相對人尚未達可為監護宣
    告之程度，則請依民法第14條第3 項、第15條之1 第1 項、
    民事訴訟法第624 條之3 之規定為輔助宣告等語。
二、按法院對於監護之聲請，認為未達民法第14條第1 項之程度
    者，得依民法第15條之1 第1 項之規定，為輔助之宣告，民
    法第14條第3 項定有明文；法院對於監護之聲請，認為未達
    民法第14條第1 項之程度，而有輔助宣告之原因者，得依職
    權以裁定變更為輔助宣告，亦為民事訴訟法第624 條之3 第
    1 項所明定。次按對於因精神障礙或其他心智缺陷，致其為
    意思表示或受意思表示，或辨識其意思表示效果之能力，顯
    有不足者，法院得因本人、配偶、四親等內之親屬、最近一
    年有同居事實之其他親屬、檢察官、主管機關或社會福利機
    構之聲請，為輔助之宣告。受輔助宣告之人，應置輔助人，
    民法第15條之1 第1 項、第1113條之1 第1 項亦定有明文。
    依民法第1113條之1 第2 項準用同法第1111條之1 規定，法
    院選定輔助人時，應依受輔助宣告之人之最佳利益，優先考
    量受輔助宣告之人之意見，審酌一切情狀，並注意下列事項
    ：(一)受輔助宣告之人之身心狀態與生活及財產狀況。(二)受輔
    助宣告之人與其配偶、子女或其他共同生活之人間之情感狀
    況。(三)輔助人之職業、經歷、意見及其與受輔助宣告之人之
    利害關係。(四)法人為輔助人時，其事業之種類與內容，法人
    及其代表人與受輔助宣告之人之利害關係。
三、經查，聲請人上開主張，業據其提出戶籍謄本、親屬系統表
    、培靈關西醫院乙種診斷證明書、中華民國身心障礙手冊影
    本等件為證，且相對人經本院囑託臺灣新竹地方法院法官在
    鑑定人即東元綜合醫院醫師林正修前呼喚其姓名雖能回答，
    亦能正確回答法官之詢問，然其經鑑定人林正修醫師鑑定稱
    ：相對人為慢性精神分裂症患者，於鑑定過程中意識清醒，
    對於鑑定人員的問題，能有適切的言語回答能力，惟否認其
    有妄想之症狀，但有部分幻聽情形產生，經心理測驗顯示，
    相對人的智能已有部分退化，其中某些部分症狀造成相對人
    認知及判斷能力亦有部分退化，綜合相對人的精神狀態，其
    日常生活功能、家庭事務及財務處理能力，因其目前精神障
    礙（慢性精神分裂症），而評估相對人目前為意思表示及受
    意思表示、辨識其意思表示效果之能力明顯不足，已達輔助
    宣告之程度等語，有鑑定筆錄及精神鑑定報告在卷可稽。本
    院審酌上情，認相對人非完全不能辨識其意思表示之效果，
    未達應受監護宣告之程度，惟其辨識能力顯有不足，從而，
    聲請人聲請監護宣告，尚屬有間，惟相對人仍有受輔助之必
    要，爰依職權以裁定為輔助之宣告。
四、次查，聲請人張鴻仁為受輔助宣告人之父，受輔助宣告人目
    前未有婚姻關係且未有子女，而其最近親屬除有其母廖如珍
    外，兄弟姊妹則有張淑貞、張梨香、張鑾棋等3 人，此有戶
    籍謄本及親屬系統表附卷可參。本院審酌上情，並考量受輔
    助宣告人目前係由聲請人負責照護，且其亦有意願擔任受輔
    助宣告人之輔助人，而其他親屬亦同意聲請人擔任受輔助宣
    告人之輔助人，有同意書1 份在卷可按等情狀，認聲請人張
    鴻仁應有輔助受輔助宣告人之能力，並適於任之，是由聲請
    人張鴻仁任輔助人，符合受輔助宣告人張光孟之最佳利益，
    爰依前揭規定，選定聲請人張鴻仁為受輔助宣告之人張光孟
    之輔助人。
五、依民事訴訟法第608 條第1 項、第624 條之1 第3 項，裁定
    如主文。
中    華    民    國  100     年    12    月    22    日
                        家事法庭法  官  潘雅惠
正本係照原本作成。
如不服本裁定關於選定輔助人部分，應於送達後十日內向本院提
出抗告狀，並繳納抗告費新臺幣1,000 元；其餘關於宣告輔助之
部分，不得抗告。
中    華    民    國  100     年    12    月    22    日
                                書記官  陳美華